最高法院刑事判決　　　　　　九十四年度台上字第三四八三號
　　上　訴　人　台灣高等法院台南分院檢察署檢察官
　　被　　　告　甲○○
　　　　　　　　　　　　權路3.
上列上訴人因被告竊盜案件，不服台灣高等法院台南分院中華民
國九十一年九月五日第二審判決（九十一年度上易字第九四七號
，起訴案號：台灣嘉義地方法院檢察署九十一年度偵字第二四九
號），提起上訴，本院判決如下：
    主  文
原判決撤銷，發回台灣高等法院台南分院。
　　理  由
本件原判決認定：被告甲○○自民國九十年九月二十四日（起訴
書誤為同年八月十四日）起，向吳明宗承租坐落嘉義市○○路一
二九號一樓及地下室房屋，開設「四季臭臭鍋」餐廳，雙方約定
電費由被告支付，被告為節省電費開支以減低成本，竟意圖為自
己不法之所有，於九十年十一月至十二月間某日，以不詳工具破
壞電錶箱上台灣電力公司（下稱台電公司）嘉義營業處所有，而
委託被告保管之封印鎖四只及封印鉛塊三個，然後將電錶刻度表
卸下，以將電錶指數後撥之方式，竊取台電公司所有之電力能源
，嗣因該公司稽查人員於九十年十一月二十四日查得其電錶指數
為三一五五六度，同年十二月十日再次進行稽查時，發覺電錶指
數竟倒轉為三０九四六度，始察知上情，並扣得遭破壞之封印鎖
四只、封印鉛塊三個及被盜撥指數之電錶一個等情。因而維持第
一審依牽連關係從一重論被告以竊盜罪（另牽連觸犯刑法第一百
三十八條毀壞公務員委託第三人掌管之文書物品罪），處有期徒
刑四月，並諭知如易科罰金折算標準之判決，駁回被告在第二審
之上訴。固非無見。
惟按：(一)同種之刑，以最高度之較長或較多者為重。最高度相等
者，以最低度之較長或較多者為重，刑法第三十五條第二項定有
明文。原判決認被告甲○○所為，係犯刑法第三百二十條第一項
之竊盜罪及第一百三十八條之毀壞公務員委託第三人掌管之文書
物品罪，所犯上開二罪，有方法結果之牽連關係，應從一重之竊
盜罪處斷。但刑法第三百二十條第一項之竊盜罪，其法定刑為五
年以下有期徒刑、拘役或五百元以下罰金；而第一百三十八條毀
壞公務員委託第三人掌管之文書物品罪之法定刑，則為五年以下
有期徒刑。兩相比較，顯以後者之刑度較重。第一審判決依牽連
關係從一重處斷時，未依較重之刑法第一百三十八條而依較輕之
刑法第三百二十條第一項處斷，有適用法則不當之違法，原判決
未予糾正，仍判決予以維持，同有違誤。(二)、損壞或改變電度表
、無效電力計、其他計電器之構造，或以其他方法使其失效不準
者，為竊電，處五年以下有期徒刑、拘役或五百元以下罰金，電
業法第一百零六條第三款定有明文。此為刑法第三百二十條第一
項竊盜罪之特別規定，依法條競合之原則，自應優先適用。本件
檢察官依刑法第三百二十條第一項竊盜罪提起公訴，法院審理結
果，既認被告係以將電錶指數後撥即以改變電度表之方式，竊取
台電公司所有之電力能源等情，如果無訛，自應變更起訴法條，
改論以電業法第一百零六條第三款之竊電罪，始為適法。第一審
判決依刑法第三百二十條第一項論罪，適用法則容有不當，原判
決仍予維持，亦於法有違。又訊問被告應先告知犯罪嫌疑及所犯
所有罪名，刑事訴訟法第九十五條規定甚明。原審未將應變更起
訴法條後之罪名即電業法第一百零六條第三款向被告告知，給予
答辯之機會，所踐行之訴訟程序，併有可議。以上或為檢察官上
訴意旨所指摘，或為本院得依職權調查之事項，應認原判決有撤
銷發回之原因。
據上論結，應依刑事訴訟法第三百九十七條、第四百零一條，判
決如主文。
中　　華　　民　　國　九十四　年　　六　　月   三十   日
                      最高法院刑事第七庭
                          審判長法官  林　增　福
                                法官  邵　燕　玲
                                法官  張　清　埤
                                法官  陳　世　雄
                                法官  郭　毓　洲
      本件正本證明與原本無異
                                      書  記  官
中　　華　　民　　國　九十四　年　　七　　月    四  　日
                                                   Ｍ
